【裁判字號】    99,消債聲,140
【裁判日期】    991208
【裁判案由】    聲請免責
【裁判全文】
臺灣高雄地方法院民事裁定           99年度消債聲字第140號
聲  請  人
即債務人    夏許玉枝
相  對  人
即債權人    台北富邦商業銀行股份有限公司
法定代理人  韓蔚廷
相  對  人
即債權人    匯豐(台灣)商業銀行股份有限公司
法定代理人  韋力行
相  對  人
即債權人    大眾商業銀行股份有限公司
法定代理人  陳建平
相  對  人
即債權人    中國信託商業銀行股份有限公司
法定代理人  辜松
上列當事人依消費者債務清理條例之規定聲請免責事件，本院裁
定如下：
    主  文
聲請人夏許玉枝不免責。
    理  由
一、按法院為終止或終結清算程序之裁定確定後，除別有規定外
    ，應以裁定免除債務人之債務，消費者債務清理條例（下稱
    消債條例）第132 條固有明文。惟依同條例第134 條第4 款
    規定，債務人如因浪費、賭博或其他投機行為，致財產顯然
    減少或負擔過重之債務，而生開始清算之原因之事由存在，
    法院應為不免責之裁定，但債務人證明經普通債權人全體同
    意者，不在此限。再查消債條例並非逕將債務人恣意消費所
    造成之債務，任意轉嫁予債權人負擔，債務人免責制度目的
    係在鼓勵勤勞誠實之債務人，並非縱容債務人奢侈消費，倘
    債務人於聲請清算前之相當時間內，不當利用信用金融之機
    會，恣意從事非屬通常生活所需之鉅額或奢侈性、浪費性之
    消費，全然未慮及個人日後履行返還債務之能力，反而希冀
    利用本條例中所定免責制度，濫用清算程序藉以規避償還責
    任，自與本條例立法本旨有違。
二、經查：
  (一)聲請人聲請消費者債務清理事件，經本院以97年度消債更字
    第730 號裁定開始更生程序，嗣因其所提之更生方案未能經
    債權人可決，經本院以99年度消債清字第121 號裁定開始清
    算程序等情，經本院依職權核閱本院97年度消債更字第730
    號、98年度司執消債更字第639 號、99年度消債清字第121
    號、99年度司執消債清字第119 號卷宗無誤。
  (二)經本院函達聲請人及各債權人就聲請人應否免責表示意見，
    債權人大眾商業銀行股份有限公司、台北富邦商業銀行股份
    有限公司、中國信託商業銀行股份有限公司（下稱中信銀行
    ）等主張聲請人消費逾越一般生活必要支出，而有浪費情事
    ，不同意聲請人免責。依上開銀行檢具聲請人之信用卡消費
    明細資料，聲請人所積欠之債務多係現金卡借款之債務，其
    於民國94年4 月18日、同年7 月11日、同年10月19日、同年
    11月7 日、同年11月18日、同年11月21 日 以現金卡分別貸
    款新臺幣（下同）39,212元、98,000元、20,106元、20,000
    元、20,000元、10,000元，而上列數次貸款間，皆未有完全
    清償前債始新增貸款之情形，甚而於尚餘12萬餘元之貸款時
    又貸款2 萬餘元、尚餘16萬餘元之貸款時又貸款2 萬元，僅
    隔3 日又貸款1 萬元（參見中信銀行放款帳戶還款交易明細
    94年10月19日、94年11月18 日 及94年11月21日之紀錄）。
    按聲請人自述，其於95年前從事替人居家打掃工作，亦即非
    無支持生活之收入，如撙節支出，理應無需負擔如此高額債
    務，而聲請人對於其需要如此頻繁且大量貸款之用途暨原因
    ，並未能提出具體事證以實其說，尚難認聲請人大量貸款之
    舉係為供一般通常生活之必要費用，應係屬超出其生活必要
    程度。又由聲請人自94年4 月開始以現金卡貸款之時起，即
    未能完全清償，可認當時已陷於支付困難之經濟困境下，猶
    不知節制，而續以現金卡多次大額貸款，堪認聲請人確有浪
    費情事，且由其後無法清償，且前開所為貸款金額均非少之
    事實，亦足認聲請人確有因上開浪費情事致負擔過重之債務
    ，而生開始清算原因之情事存在。
三、綜上所述，聲請人有消債條例第134 條第4 款規定，不應免
    責之情形存在，且前述債權人均不同意聲請人免責，餘債權
    人則未表示意見，揆諸首揭規定及說明，不應准許聲請人免
    責之聲請，爰裁定如主文。
中    華    民    國    99    年    12    月    8     日
                  民事庭    法      官  卓育璇
上為正本係照原本作成。
如不服本裁定，應於裁定送達後10日內，以書狀向本院提出抗告
，並繳納抗告費新臺幣1千元。
                            書  記  官  李梅芬
中    華    民    國    99    年    12    月    8     日

司法院資訊處製作；財團法人民間司法改革基金會備份。
